最高法院刑事判決　　　　　　九十四年度台上字第四七六四號
　　上　訴　人　甲○○
　　　　　　　　　　　　5樓
　　選任辯護人　張　權律師
　　　　　　　　羅文美律師
上列上訴人因違反毒品危害防制條例案件，不服台灣高等法院中
華民國九十一年十二月十三日第二審判決（九十一年度上訴字第
一九八五號，起訴案號：台灣士林地方法院檢察署八十九年度偵
字第八一五三號），提起上訴，本院判決如下：
    主  文
原判決撤銷，發回台灣高等法院。
    理  由
本件原判決認定：上訴人甲○○前因違反麻醉藥品管理條例案件
，經法院判處有期徒刑三月，如易科罰金以三百元折算一日確定
，於民國八十七年五月五日執行完畢，詎仍不知悔改，受不詳姓
名成年女子所託，與該不詳姓名成年女子約定，於八十九年九月
一日凌晨五時四十分至六時間，在台北市○○區○○路一段六十
八號「尊龍客運承德站」前，由該不詳姓名成年女子交付第二級
毒品安非他命與上訴人，由上訴人負責運輸至高雄，上訴人即與
該不詳姓名女子基於共同犯意聯絡，於八十九年九月一日上午五
時五分許，在基隆市○○路十八號之「尊龍客運基隆站」購買八
十九年九月一日凌晨六時許至高雄之車票一張，搭乘由不知情之
簡福雄駕駛小巴士轉乘至台北，於同日凌晨五時四十分許，抵達
位於台北市○○區○○路一段六十八號之「尊龍客運承德站」，
即由該不詳姓名成年女子，將內裝有二十二包第二級毒品安非他
命（實際淨重二十一點九公斤）及男性襯衫一件之藍色旅行箱一
只交與上訴人，由上訴人負責將前揭安非他命以搭乘上午六時許
之「尊龍巴士」方式運輸至高雄，惟於同日凌晨五時四十八分許
，經警巡邏至台北市○○路「尊龍客運承德站」前，發覺上訴人
行跡可疑盤查，而當場查獲，並扣得內裝有安非他命二十二包（
實際淨重二十一點九公斤，取二公克鑑驗，僅餘二十一點八九八
公斤）及男性襯衫一件（後已滅失）之藍色旅行箱一只及上訴人
所有ＳＡＧＥＭ牌行動電話一只（內裝Ｚ000000000號
ＳＩＭ卡一個）而運輸第二級毒品未遂等情，因而撤銷第一審諭
知上訴人無罪之判決，改判論處上訴人共同運輸第二級毒品未遂
（累犯）罪刑，固非無見。
惟查：(一)、有罪判決書，對於被告有利之證據不採納者，應說明
其理由，為刑事訴訟法第三百十條第二款所明定，故有罪判決書
對於被告有利之證據，如不加以採納，必須說明其不予採納之理
由，否則即難謂無判決不備理由之違法。原判決理由四6.欄以：
「被告為警查獲後，身上口袋內扣有被告……及被告之妻潘莉雲
所使用之……行動電話ＳＩＭ卡各一枚，而被告之ＳＡＧＥＭ牌
行動電話內卻另裝不詳姓名所有之Ｚ000000000號行動
電話ＳＩＭ卡……被告就如何取得該Ｚ000000000號行
動電話ＳＩＭ卡，並無法清楚交待，僅稱：有人向伊借電話使用
，插入該ＳＩＭ卡，忘記取出云云，惟被告就行動電話借予何人
一節完全無法說明，自難採信」，並據以論斷：「按被告自己身
上帶有供自己及其妻使用之ＳＩＭ卡二枚，惟卻未插入行動電話
內使用，反而在自己行動電話上插入來路不明之ＳＩＭ卡使用，
被告顯係怕運輸毒品之行為被監聽，而故意使用來路不明之ＳＩ
Ｍ卡，用以躲避監聽，且縱使被監聽後，被告還可以該號碼非其
所有一詞脫罪，且為聯絡運輸毒品之事項，被告又不能不攜帶行
動電話，以利聯絡，是被告認使用來路不明之ＳＩＭ卡，對被告
最為有利，亦可理解，顯見被告明知行李箱內為第二級毒品甚明
。」而為不利上訴人之判決。然上訴人請求傳訊之證人即其雇主
程志強於第一審證稱：「我記得我們當時因為趕工，所以農曆七
月半的請客我們直到農曆七月底才吃，那一天吃得很晚，被告喝
得很醉……隔天（即案發之九月一日）要請假，……喝完……時
間大概是半夜二、三點左右……只剩十幾個人，有包括被告，…
…下班後約六、七點喝的，被告一開始就在場。……有看到我們
同事『良勝』向他借行動電話來打。（法官問：你個人是否會跟
人家借電話時換晶片？）會，如果我的行動電話沒電，我會用別
人的手機，換上我自己的晶片打行動電話。……（辯護人詰問：
你們其他工人是否也會因為行動電話沒電，向別人借行動電話，
裝自己的晶片？）我自己是這樣，我知道其他的工人是有跟別人
借行動電話。」等語（第一審卷卷二第六十頁至第六十三頁），
程志強之證言如果屬實，是否可證明案發前一夜，確有「良勝」
者向上訴人借用行動電話？且原判決所述上開Ｚ0000000
00號行動電話ＳＩＭ卡果確係「良勝」者於借用時予以更換插
入復漏未取回，上訴人持有該行動電話ＳＩＭ卡是否即非無正當
理由？究該「良勝」者為何人？上訴人所辯乙節是否可採？此與
上訴人是否確如原判決之推論：「怕運輸毒品之行為被監聽，而
故意使用來路不明之ＳＩＭ卡，用以躲避監聽，且縱使被監聽後
，還可以該號碼非其所有一詞脫罪」、「被告認使用來路不明之
ＳＩＭ卡，對被告最為有利」，進而認定：「被告明知行李箱內
為第二級毒品甚明」等情攸關，原判決既未予調查釐清，復未說
明證人程志強上開證言如何不足為上訴人有利之證明，即遽為上
訴人不利之論斷，自有判決不備理由之違法。(二)、原判決理由四
2.欄雖以「證人謝忠宏於偵查中證述稱：『我們覺得被告可疑才
會對他逕行盤查……』；於原審結證稱：『當時被告看到巡邏車
情況不太自然，抽菸比較急促，看起來可疑，我先下車請被告出
示證件……在盤查時被告在講話及言詞上都不太正常等語』，顯
見員警謝忠宏是見被告看到巡邏車神情不自然，抽菸比較急促而
趨前臨檢被告，堪認被告顯明知行李箱內是安非他命，否則豈會
見到員警即神色不自然。」惟查獲本案之警員即證人謝忠宏於第
一審證稱：「我們就打開箱子，我們發現是安非他命後，還有去
找那個女孩子，包括安泰銀行旁邊的巷子都有去找；……（法官
詢問：從你們盤查被告到現場查獲被告，他的配合態度如何？）
他說東西是一個女孩子的，當時他也沒辦法逃跑。」（第一審卷
卷二第一三六頁、第一三七頁）另一警員即證人陳怡碩於第一審
則證稱：「（法官詢問：你們當時在現場有無去找尋她？）有，
我依他（上訴人）說的方向往民生西路找……我一直跑到民生西
路找，但找不到，我才又折回來。」（同第一審卷卷二第一四一
頁），依二人所述，是否指警員二人均有依上訴人所指方向四處
尋找該不詳姓名女子？如果無訛，依原判決之論斷，上訴人既已
知悉旅行箱內為毒品，何以未利用警員離開時段逃逸而仍停留現
場？此部分事實不明，且影響原判決之論斷，原判決未予調查釐
清，併有可議。(三)、按毒品危害防制條例第十九條第一項規定：
犯第四條至第九條、第十二條、第十三條或第十四條第一項、第
二項之罪者，其供犯罪所用或因犯罪所得之財物，均沒收之，如
全部或一部不能沒收時，追徵其價額或以其財產抵償之。是以依
該條項宣告沒收者，當以被告「供犯罪所用」或「因犯罪所得之
財物」為限，自不待言。原判決主文就扣案ＳＡＧＥＭ行動電話
壹只（內有Ｚ000000000號ＳＩＭ卡壹個）併為沒收之
宣告，然原判決事實認定該行動電話及Ｚ000000000號
ＳＩＭ卡均為上訴人所有，理由則論斷「（被告）為何帶著他人
之ＳＩＭ卡？」（原判決第十八頁第三行）、「被告行動電話一
個（內有Ｚ000000000號ＳＩＭ卡一個），為被告或共
同正犯該不詳姓名女子所有」，事實與理由所為論述前後矛盾，
且未予認定、說明上開物品是否為上訴人供犯罪所用或犯罪所得
之物，遽依上開規定為沒收之宣告，亦有未合。以上或為上訴意
旨所指摘，或為本院得依職權調查之事項，應認上訴為有理由。
按第三審法院應以第二審判決所確認之事實為判決基礎，刑事訴
訟法第三百九十四條第一項前段定有明文。原判決上述之違背法
令，影響於事實之確定，本院無可據以為裁判，應將原判決撤銷
，發回原審法院更為審判。
據上論結，應依刑事訴訟法第三百九十七條、第四百零一條，判
決如主文。
中　　華　　民　　國　九十四　年　　八　　月　三十一　日
                      最高法院刑事第二庭
                          審判長法官  董　明　霈
                                法官  林　茂　雄
                                法官  張　祺　祥
                                法官  呂　永　福
                                法官  韓　金　秀
      本件正本證明與原本無異
                                      書  記  官
中　　華　　民　　國　九十四　年　　九　　月　　六　　日
                                                      Ｑ
